【裁判字號】    90,交易,64
【裁判日期】    900924
【裁判案由】    過失致死
【裁判全文】
臺灣臺北地方法院刑事判決                          九十年度交易字第六十四號
    公  訴  人  臺灣臺北地方法院檢察署檢察官
    被      告  甲○○
    選任辯護人  游文華
右列被告因過失致死案件，經檢察官提起公訴( 八十九年度偵字第二二二二四號 )，
本院判決如左：
        主      文
甲○○因過失致人於死，處有期徒刑拾月，緩刑年。
        事      實
一、甲○○於八十九年九月九日清晨六時四十分許，駕駛一輛車牌MKW-557 號重型機
    器腳踏車，沿臺北市○○○路( 東側 )第三車道由南往北方向行駛，途經杭州南
    路、愛國東路設有行人穿越道交岔路口( 即沿愛國東路北側，橫跨杭州南路口之
    行人穿越道 )，理應注意在市區道路之行車速度不得超過時速四○公里，在行近
    行人穿越道前應注意減速慢行及車前狀況，並隨時採取必要安全措施，而依當時
    係清晨、天候晴、路面乾燥無缺陷、視距良好無障礙物等情形觀之，並無任何足
    令甲○○有何不能注意之情事，其應注意能注意卻疏未注意，即貿然駕車以時速
    約五○公里之行車速度穿越該處行人穿越道北向行駛，以致右側車身擦撞一名不
    依行為時「道路交通安全規則」第一百三十四條第一款「( 行人穿越道路 )，不
    得在設有行人穿越道三十公尺範圍內穿越道路」( 按「道路交通安全規則」第一
    百三十四條第一款業於九十年五月卅日經交通部、內政部會銜修正發布並自同年
    六月一日起施行，放寬為「( 行人穿越道路 )，不得在設有行人穿越道一百公尺
    範圍內穿越道路」，惟依法律不溯及既往法理，本件仍應適用行為時即修正前「
    道路交通安全規則」第一百三十四條第一款 )之規定，在距離該處行人穿越道北
    側邊緣約僅十四公尺處，由西往東方向擅自徒步進入快車道之行人( 成年婦女 )
    王敬秋右側身體倒地。王敬秋因受有顱內出血等傷害，經臺大醫院急救，延至同
    年月十六日下午三時八分許不治死亡。甲○○肇事後，向到達事故現場處理事故
    員警自首犯行。
二、案經被害人王敬秋配偶乙○○訴由臺北市政府警察局大安分局報請臺灣臺北地方
    法院檢察署檢察官偵查起訴。
        理      由
一、右揭事實，業據被告甲○○自白不諱，核與尾隨被害人王敬秋穿越杭州南路之目
    擊證人乙○○( 即告訴人 )迭於警訊及偵審中之證述相符，並有道路交通事故調
    查報告表、交通事故談話紀錄表、交通事故補充資料表、自首調查表、現場路況
    及車損相片等件在卷可資佐證。被害人王敬秋因本件交通事故受有顱內出血等傷
    害，經送臺大醫院急救，仍延至同年月十六日下午三時八分許不治死亡，亦經檢
    察官督同法醫師相驗明確，有勘驗筆錄、驗斷書及相驗屍體証明書等件在卷可稽
    。被告甲○○係領有駕駛執照之駕駛人，其就「道路交通安全規則」第九十三條
    第一項第一款前段「在市區道路之行車速度不得超過時速四○公里」、第九十四
    條第三項「汽( 機 )車行駛時，駕駛人應注意車前狀況，．．．並隨時採取必要
    之安全措施」及第一百零三條前段「汽( 機 )車行近行人穿越道前，應減速慢行
    」等規定，自均應知之甚稔。依卷附「道路交通事故調查報告表」記載本件交通
    事故發生當時係晨間、天候晴、路面乾燥無缺陷、視距良好無障礙物等情形觀之
    ，查無任何足令被告甲○○有何不能注意之情事，其應注意且能注意卻疏未注意
    前揭規定以致肇事，其就本件交通事故之發生自有過失無疑，且其過失與被害人
    王敬秋受有前揭傷害不治死亡間，確有相當因果關係。惟被害人王敬秋不遵守行
    為時「道路交通安全規則」第一百三十四條第一款「不得在設有行人穿越道三十
    公尺範圍內穿越道路」之規定，擅自侵入快車道，以致遭被告甲○○駕駛之該輛
    MKW-557 號重型機器腳踏車撞擊倒地不治死亡，其就本件交通事故之發生與有過
    失，至為灼然。本件被告甲○○過失致人於死之犯行明確，應予依法論科。
二、核被告甲○○所為，係犯刑法第二百七十六條第一項過失致人於死罪。查被告甲
    ○○肇事後，在其犯行未為任何有偵查犯罪職權之公務員知悉前，不逃避接受裁
    判而委託不詳姓名路人向警察機關報案自首犯行，有臺北市政府警察局交通警察
    大隊九十年二月七日北市警交大四字第九○六一○七三三○○號函附報案自首調
    查表一件在卷可稽，是被告甲○○既已向該管公務員申述犯罪事實而不逃避接受
    裁判，已合於刑法第六十二條前段所定對於未發覺之犯罪自首而接受裁判之要件
    ，應依該條規定減輕其刑。再查被害人王敬秋係行人，不依「道路交通安全規則
    」第一百三十四條第一款「不得在設有行人穿越道三十公尺範圍內穿越道路」規
    定，擅自進入杭州南路快車道，致遭被告甲○○駕駛之重型機器腳踏車撞擊受傷
    不治死亡，被告甲○○依法應負刑事責任，已詳見前述，是被告甲○○應依「道
    路交通管理處罰條例」第八十六條第二項規定遞減輕其刑。爰審酌被告甲○○過
    失程度、犯罪後態度良好坦承犯行、因其過失造成被害人王敬秋受傷不治死亡之
    損害嚴重、被害人王敬秋與有過失及被告甲○○已與被害人家屬達成民事上和解
    賠償損害等一切情狀，量處如主文所示之刑，以示懲儆。末查被告甲○○未曾受
    有期徒刑以上刑之宣告，有臺灣高等法院檢察署刑案紀錄簡覆表一件在卷可稽，
    其經此次教訓自當知所警惕，應無再犯之虞，本院認其前所受宣告之刑，以暫不
    執行為適當，乃併予宣告緩刑三年，以勵自新。
據上論斷，應依刑事訴訟法第二百九十九條第一項前段，刑法第二百七十六條第一項
，第六十二條前段，第七十四條第一款，罰金罰鍰提高標準條例第一條前段，道路交
通管理處罰條例第八十六條第一項，判決如主文。
本案經檢察官蔡名堯到庭執行職務
中      華      民      國    九    十    年      九      月    廿四    日
                          臺灣臺北地方法院交通法庭
                                  法  官  鍾      華
右正本證明與原本無異。
如不服本判決，應於判決送達後十日內向本院提出上訴狀(應抄附繕本)。告訴人
或被害人如對於本判決不服者，應具備理由請求檢察官上訴，其上訴期間之計算
係以檢察官收受判決正本之日期為準。
                                  書記官  黃  繡  琴
中      華      民      國    九    十    年      九      月  二十四    日
附錄本案所犯法庭全文
刑法第二百七十六條
一因過失致人於死者，處二年以下有期徒刑、拘役或二千元以下罰金。
二從事業務之人，因業務上之過失犯前項之罪者，處五年以下有期徒刑或拘役，得併
 科三千元以下罰金。


司法院資訊處製作；財團法人民間司法改革基金會備份。
